【裁判字號】    97,訴,268
【裁判日期】    970229
【裁判案由】    毒品危害防制條例
【裁判全文】
臺灣高雄地方法院刑事判決               97年度訴字第268號
公  訴  人  臺灣高雄地方法院檢察署檢察官
被      告  甲○○
上列被告因違反毒品危害防制條例案件，經檢察官提起公訴（96
年度毒偵字第8922號），本院合議庭裁定改依簡式審判程序審理
，判決如下：
    主  文
甲○○犯施用第一級毒品罪，累犯，處有期徒刑拾月；扣案海洛
因拾參包（驗後淨重合計貳點貳柒公克，含包裝袋拾參只），沒
收銷燬之。又犯施用第二級毒品罪，累犯，處有期徒刑陸月，扣
案甲基安非他命柒包（驗後淨重合計拾伍點壹柒壹公克，含包裝
袋柒只），沒收銷燬之；吸食器壹組沒收。應執行有期徒刑壹年
貳月；扣案海洛因拾參包（驗後淨重合計貳點貳柒公克，含包裝
袋拾參只）及甲基安非他命柒包（驗後淨重合計拾伍點壹柒壹公
克，含包裝袋柒只），均沒收銷燬之；吸食器壹組沒收。
    事實及理由
一、被告甲○○所犯係死刑、無期徒刑、最輕本刑為3 年以上有
    期徒刑以外之罪，其於準備程序就上揭被訴事實為有罪之陳
    述，經受命法官告知簡式審判程序之旨，並聽取其與公訴人
    之意見後，本院合議庭裁定由受命法官獨任進行簡式審判程
    序。
二、本件犯罪事實及證據，除犯罪事實關於施用毒品之方式補充
    記載「以將甲基安非他命置於玻璃球內燒烤吸食」及「以將
    海洛因摻入香菸內點燃吸食」等詞；證據部分補充「被告於
    本院審理時之自白」外，餘均引用檢察官起訴書之記載（如
    附件）。
三、按毒品危害防制條例前於92年7 月9 日修正公布，自93年1
    月9 日施行，觀之該條例第20條、第23條之立法理由，修正
    後毒品危害防制條例就施用毒品者，只於「初犯」及「5 年
    後再犯」二種情形，有其追訴條件之限制，即須於初犯經觀
    察、勒戒或強制戒治釋放後，5 年內均無施用毒品之行為，
    始能認其前所實施之觀察、勒戒或強制戒治已足遮斷毒癮，
    而得於5 年後再犯時，再予適用初犯之規定，重行觀察、勒
    戒等程序。倘5 年內已經再犯，被依法追訴處罰，縱其第3
    次（或第3 次以上）施用毒品之時間在初犯釋放5 年以後，
    即與「5 年後再犯」之情形有別，且因已於「5 年內再犯」
    ，顯見其再犯率甚高，原實施觀察、勒戒或強制戒治，已無
    法收其實效，而無5 年戒斷期之存在，自無再經觀察、勒戒
    及強制戒治之必要，應得逕行追訴處罰（最高法院95年5 月
    9 日95年度第7 次刑事庭會議決議參照）。本件被告如附件
    起訴書犯罪事實欄所載因施用毒品案件，業經強制戒治執行
    完畢，再於92年間因施用毒品經本院判處有期徒刑確定在案
    等情，有臺灣高等法院被告前案紀錄表1 份在卷可憑。其施
    用毒品之行為距前揭強制戒治釋放後雖已逾5 年，惟核與毒
    品危害防制條例第20條第3 項所定「5 年後再犯」之立法意
    旨不符，揆諸上開說明，本件被告施用第一級毒品之犯行，
    事證明確，犯行堪以認定，自應予論罪科刑。
四、核被告所為，係犯毒品危害防制條例第10條第1 項之施用第
    一級毒品罪及同條第2 項之施用第二級毒品罪。被告持有海
    洛因及甲基安非他命進而施用，持有之低度行為均應為施用
    之高度行為所吸收，不另論罪。又被告如附件起訴書犯罪事
    實欄所載有期徒刑執行完畢之前案紀錄，有臺灣高等法院被
    告前案紀錄表附卷可查，其於有期徒刑執行完畢後5 年內，
    故意再犯本件有期徒刑以上之二罪，為累犯，均依刑法第47
    條第1 項之規定，加重其刑。被告所犯二罪，犯意各別，行
    為互異，應予分論併罰。審酌被告經觀察、勒戒及強制戒治
    之矯治程序，仍再次施用毒品，足見戒意不堅，且扣案毒品
    數量非少，行為自屬不該，惟染毒容易，戒斷困難，而施用
    毒品本質為戕害自身，未直接危害他人，其犯罪後已坦承犯
    行，表示悔意，其有意藉由美沙酮為戒癮治療，且除施用毒
    品外，無其他犯罪之前科素行、家庭狀況等一切情狀，就所
    犯二罪，各量處如主文所示之刑，並合併定其應執行之刑，
    以資懲儆。扣案白粉13包均驗有海洛因成分（合計淨重2.27
    公克；晶體7 包均驗呈甲基安非他命陽性反應（合計驗後淨
    重15.171公克），此分別有法務部調查局調科壹字第096230
    72940 號鑑定書、高雄醫學大學附設中和紀念醫院（報告編
    號0000-000--000 號）檢驗報告附卷可稽，均應依毒品危害
    防制條例第18條第1 項前段宣告沒收銷燬之。該包裝袋共20
    只均係直接包覆毒品，衡情已難與所包覆之毒品絕對析離，
    宜整體視之為毒品，併依同條項宣告沒收銷燬。至鑑驗耗用
    之毒品業已滅失，自無庸沒收銷燬，併予敘明。另扣案吸食
    器1 組為被告所有供施用甲基安非他命之用，業據被告供陳
    在卷，應依刑法第38條第1 項第2 款之規定宣告沒收。
據上論斷，應依刑事訴訟法第452 條、第273 條之1 第1 項、第
284 條之1 、第299 條第1 項前段、第310 條之2 、第454 條第
2 項，毒品危害防制條例第10條第1 、2 項、第18條第1 項前段
，刑法第11條、第47條第1 項、第51條第5 款、第38條第1 項第
2款，判決如主文。
本案經檢察官乙○○到庭執行職務。
中    華    民    國    97    年    2     月    29    日
                  刑事第五庭  法  官  李嘉益
以上正本證明與原本無異。
如不服本判決應於收受本判決後10日內向本院提出上訴書狀，並
應敘述具體理由，如未敘述上訴理由者，應於上訴期間屆滿後20
日內補提理由書狀於本院（均須按他造當事人之人數附繕本）「
切勿逕送上級法院」。
中    華    民    國    97    年    3     月    3     日
                              書記官  郭南宏
附錄本案論罪科刑法條：
毒品危害防制條例第10條：
施用第一級毒品者，處6月以上5年以下有期徒刑。
施用第二級毒品者，處3年以下有期徒刑。


司法院資訊處製作；財團法人民間司法改革基金會備份。
